【裁判字號】    90,重訴,471
【裁判日期】    901031
【裁判案由】    侵權行為損害賠償
【裁判全文】
臺灣臺南地方法院民事判決  九十年度重訴字第四七一號
    原      告  丁○○
                乙○○
    被      告  丙○○
                甲○○
右當事人間請求侵權行為損害賠償事件，本院判決如左：
    主    文
被告應連帶給付原告丁○○新台幣伍拾柒萬壹仟零肆拾陸元、原告乙○○新台幣伍拾
萬捌仟玖佰陸拾貳元，及均自民國九十年四月二十五日起至清償日止按週年利率百分
之五計算之利息。
原告其餘之訴駁回。
訴訟費用由被告連帶負擔十分之一，餘由原告負擔。
本判決原告勝訴部分於原告丁○○以新台幣壹拾玖萬元，原告乙○○以新台幣壹拾陸
萬玖仟元供擔保後，得分別假執行。
原告其餘假執行之聲請駁回。
    事    實
甲、原告方面：
一、聲明：被告應連帶給付原告丁○○新台幣（下同）四百四十八萬八千二百三十五
    元，連帶給付原告乙○○四百七十六萬一千零六十七元，及均自起訴狀繕本送達
    翌日起至清償日止，按週年利率百分之五計算之利息，暨以供擔保為條件之假執
    行宣告。
二、陳述：
（一）被告丙○○於民國九十年二月十一日凌晨一時許，在台南縣歸仁鄉○市村○○○街三四號飲酒，明知無駕駛執照及飲用酒類後均不得駕車，竟於同日凌晨四
      時許，駕駛被告甲○○所有車牌號碼Ｙ八－八八一一號之自小客車，沿台南縣
      歸仁鄉○○路往仁德鄉方向行駛，途經台南縣歸仁鄉○○路○段與保興街無號
      誌交岔路口時，應注意汽車行駛時，駕駛人應注意車前狀況，並隨時採取必要
      之安全措施及行經無號誌之交岔路口，均應減速慢行，作隨時停車之準備，而
      依當時情形又無不能注意之情事，其竟疏於注意車前狀況，未減速慢行，撞及
      被害人蔡昆奇所駕駛之自用小客車，致被害人蔡昆奇所駕駛之自用小客車起火
      燃燒，蔡昆奇未及逃離，而受有臚腦損傷、右側頭部挫傷合併碎裂性骨折，及
      全身百分之九十之二至三度燒傷等傷害而當場死亡。
（二）被害人蔡昆奇之死亡，係因被告丙○○無照駕駛及飲酒後不能安全駕駛仍然駕
      駛車輛且未注意車前狀況採取必要安全措施，且未減速慢行之過失所致，又被
      告甲○○為被告丙○○母親，被告丙○○所駕駛之車牌號碼Ｙ八－八八一一號
      自小客車為被告甲○○所有，亦有過失，被告二人為共同侵權行為人，依民法
      第一百八十五條規定，應負連帶損害賠償責任。
（三）原告丁○○、乙○○係被害人蔡昆奇之父母，依法對被告有損害賠償請求權。
      原告請求之項目及金額如下：
  １、喪葬費：原告丁○○為蔡昆奇支出殯葬費二十三萬六千九百五十元。
  ２、扶養費：原告丁○○係四十二年十月五日生，則八十三年時年齡滿四十歲，依
      八十三年度台閩地區簡易生命表計算，八十三年年齡四十歲之男子平均餘命為
      三四點七二歲。而原告乙○○四十八年八月二十日生，八十三年時年齡滿三十
      四歲，依八十三年度台閩地區生命表計算，年齡三十四歲之女子平均餘命為四
      十五點八歲，由上開資料到車禍發生之九十年，則原告丁○○及乙○○分別尚
      有平均餘命分別為二七點七歲及三八點零八歲，若蔡昆奇非因被告過失而死亡
      ，原告丁○○及乙○○分別得受二十七年及三十八年之扶養。依九十年度納稅
      義務人扶養親屬寬減額每人每年七萬二千元計，以霍夫曼計算一次給付扶養費
      ，則分別得請求一百二十五萬一千二百八十五元及一百七十六萬一千零六十七
      元。
  ３、精神慰藉金：被害人蔡昆奇為家中長子，原告二人含辛茹苦二十三年將被害人
      養育成年，是原告二人後半輩子之依靠，竟遭被告無照酒醉駕車肇事車衝撞，
      不僅顱腦受創甚至被大火燒死，瞬間奪其性命，白髮人送黑髮人，對原告所造
      成之精神上重大打擊，係終生難以平撫之傷痛，爰分別向被告請求三百萬元之
      精神慰撫金。
  ４、綜上所述，爰請求被告應連帶給付原告丁○○四百四十八萬八千二百三十五元
      ，連帶給付原告乙○○四百七十六萬一千零六十七元，並均自起訴狀繕本送達
      翌日起至清償日止，按週年利率百分之五計算之利息。
（四）原告丁○○現受僱於統獅企業股份有限公司擔任司機工作，每月有薪資三萬餘
      元之收入，無其他財產；原告乙○○無工作，在家照顧家庭。
三、證據：提出戶籍謄本二份、喪葬費單據八紙及八十三年度台閩地區簡易生命表一
    紙為證。
乙、被告方面：
    被告未於最後言詞辯論期日到場，惟據其以前到場所為聲明、陳述略以：
一、聲明：原告之訴駁回。
二、陳述：
（一）對於原告請求之喪葬費並無意見，其他請求金額則過高，伊等無力支付。
（二）被告丙○○係國中畢業，目前無工作，車禍發生前係從事電腦車床工作，月入
      約二萬二千元；被告甲○○目前無工作，亦無收入。
丙、本院依職權調閱本院九十年交訴字第一四四號被告丙○○過失致死刑事全卷並函
    查兩造之最近三年所得稅申報及財產狀況資料。
    理    由
一、被告未於最後言詞辯論辯論期日到場，核無民事訴訟法第三百八十六條各款情形
    ，爰依原告聲請，由其一造辯論而為判決。
二、原告主張被告丙○○於九十年二月十一日凌晨一時許，在台南縣歸仁鄉○市村○○○街三四號飲酒，明知無駕駛執照及飲用酒類後均不得駕車，竟於同日凌晨四
    許，於飲用啤酒後，吐氣所含酒精濃度超過每公升０‧二五毫克以上已無法安全
    駕駛之情況下，竟仍駕駛被告甲○○所有車牌號碼Ｙ八－八八一一號之自小客車
    ，沿台南縣歸仁鄉○○路往仁德鄉方向行駛，途經台南縣歸仁鄉○○路○段與保
    興街無號誌交岔路口時，應注意汽車行駛時，駕駛人應注意車前狀況，並隨時採
    取必要之安全措施及行經無號誌之交岔路口，均應減速慢行，作隨時停車之準備
    ，而依當時情形又無不能注意之情事，其竟疏於注意車前狀況，未減速慢行，撞
    及被害人蔡昆奇所駕駛之自用小客車，致被害人蔡昆奇所駕駛之自用小客車起火
    燃燒，蔡昆奇未及逃離，而受有臚腦損傷、右側頭部挫傷合併碎裂性骨折，及全
    身百分之九十之二至三度燒傷等傷害而當場死亡之事實，業經本院調閱上開九十
    年度交訴字第一四四號過失致死案卷（含台灣台南地方法院檢察署九十年度偵字
    第二四七六號偵查卷）核閱無誤，並有道路交通事故調查報告表、台灣省台南區
    車輛行車事故鑑定委員會九十年五月四日南鑑字第九００四六三號函所附鑑定意
    見書、勘驗筆錄、驗斷書、相驗屍體証明書附於上開刑事卷足憑，且均為被告所
    不爭執，應堪信為真。
三、按汽車駕駛人飲酒後吐氣所含酒精濃度超過每公升０‧二五毫克以上者，不得駕
    車；又汽車行駛時，駕駛人應注意車前狀況，並隨時採取必要之安全措施；又行
    車速度，依標誌之規定，道路交通安全規則第一百十四條第二款、第九十四條第
    三項、第九十三條分別定有明文。被告丙○○駕車時自應注意上開規定，以策安
    全，且依當時天候晴朗、夜間有照明設備、路面乾燥無缺陷、道路上未有任何障
    礙物、視距復屬良好客觀上亦無不能注意之情事，被告丙○○竟仍酒後駕車，並
    疏於注意車前狀況，且超速行駛，以致駕車撞及被害人蔡昆奇，致蔡昆奇死亡，
    其自有過失，且其過失行為與被害人死亡結果間復有相當因果關係，參之被告丙○○被訴過失致死刑事案件，經偵審結果，亦同此認定，有各該案卷可稽。是原
    告主張被告丙○○因過失不法侵害被害人蔡昆奇致死等情，應堪認定。
四、次按違反保護他人之法律，致生損害於他人者，負損害賠償責任，數人共同不法
    侵害他人之權利者，連帶負損害賠償責任，不能知其中孰為加害人者，亦同。民
    法第一百八十四條第二項、第一百八十五條第一項分別定有明文。依道路交通管
    理處罰條例交第二十三條第二款規定汽車駕駛人，允許無駕駛執照之人，駕駛其
    車輛者，吊扣其駕駛執照三個月。又依同條例第二十八條規定，汽車所有人僱用
    或聽任未領有駕駛執照之人駕車者，處一千元以上二千元以下罰鍰，並得吊扣其
    汽車牌照三個月。上開道路交通管理處罰條例之規定係屬保護他人之法律，被告
    甲○○王違反上揭規定將其所有車牌號碼Ｙ八－八八一一號自用小客車，允許無
    駕駛照之被告丙○○駕駛因而肇事，依民法第一百八十四條第二項規定，應推定
    其有過失，並應與被告丙○○成立民法第一百八十五條之共同侵權行為，被告自
    應連帶負損害賠償責任。
五、又按因故意或過失不法侵害他人權利者，負損害賠償責任；數人共同不法侵害他
    人權利者，連帶負損害賠償責任；不法侵害他人致死者，對於支出殯葬費之人，
    亦應負損害賠償責任；被害人對於第三人負有法定扶養義務者，加害人對於該第
    三人亦應負損害賠償責任。又不法侵害他人致死者，被害人之父母、子女及配偶
    ，雖非財產上之損害，亦得請求賠償相當之金額。民法第一百八十四條第一項前
    段、第一百八十五條前段、第一百九十二條、第一百九十四條分別定有明文。本
    件被告共同不法侵害被害人蔡昆奇之生命既經認定，而原告丁○○、乙○○為被
    害人蔡昆奇之父母，有其提出之戶籍謄本可憑，揆諸前揭規定，自得請求被告吳
    連帶賠償其損害。茲就原告請求之賠償金額，是否適當，分別論述於後：
（一）殯葬費用部分：原告丁○○主張支出殯葬費二十三萬六千九百五十元，業據提
      出收據八紙為證，依該八紙收據所載，原告之支出均為葬禮所常見，均屬必要
      之殯葬費用，且被告對上開殯葬費用亦為自認並同意給付，則原告此部分之請
      求應屬有據，從而原告丁○○請求被告連帶給付殯葬費二十三萬六千九百五十
      元，應予准許。
（二）扶養費部分：按「被害人對於第三人負有法定扶養義務者，加害人對於該第三
      人亦應負損害賠償責任。」民法第一百九十二條第二項定有明文。又按「受扶
      養權利者，以不能維持生活而無謀生能力者為限。」「前項無謀生能力之限制
      ，於直系血親尊親屬不適用之。」復為民法第一千一百十七條所明定。本件原
      告丁○○自認現有工作，每月有三萬餘元之收入，原告丁○○之上開收入，應
      足維持伊之生活，故原告丁○○請求扶養費用，於其尚有工作以維持生活之際
      ，尚難准許，而應自原告丁○○退休後始得請求。按依勞動基準法第五十四條
      第一項第一款規定：勞工於年滿六十歲後，雇主得強制勞工退休。依此規定，
      勞工除有特殊情形，自得持續工作至六十年之退休年限，本件原告丁○○現雖
      尚有工作足以維持生活，惟自六十歲後因屆至退休年齡，而失去工作，則本件
      計算原告丁○○是否符合民法第一千一百十七條規定不能維持生活之要件，自
      應以六十歲為計算之基準，至原告乙○○目前既無工作，即得受扶養，自得以
      被害人蔡昆奇有扶養能力之時為計算之基準。茲分別計算之：
  １、原告丁○○：查原告丁○○，四十二年十月五日生，於蔡昆奇死亡時（九十年
      二月十一日），年僅四十七歲，依八十八年台灣省平均餘命表所載，男性之平
      均餘命為七十一點五二歲計算，此有平均餘命表一紙在卷可參，則原告丁○○
      餘命尚有二十四歲點五二年，設蔡昆奇未死亡，於丁○○年滿六十歲退休時，
      蔡昆奇應有扶養能力，若自六十歲起受扶養，原告丁○○尚有十一點五二年可
      受扶養，以原告所主張之扶養費每年七萬二千元為計算基準，並依霍夫曼式計
      算法扣除期前利息後，原告丁○○之扶養費損失額原為六十六萬八千一百九十
      一元【其計算式為：年別5%複式霍夫曼計算法（第一年不扣除中間利息）：
      [72000*8.00000000（此為應受扶養11年之霍夫曼係數）+72000*0.52*（9.000
      00000-0.00000000）]=668191（小數點以下四捨五入）】。又原告丁○○劉水
      樹除蔡昆奇外，尚有次男蔡宗霖應負扶養義務，此有戶籍謄本可憑，是蔡昆奇
      所應分擔之原告丁○○扶養費應為二分之一，則原告丁○○可請求之扶養費損
      害應為三十三萬四千零九十六元（元以下四捨五入）。
  ２、原告乙○○：查原告乙○○係四十八年八月二十日生，於蔡昆奇死亡時年僅四
      十一歲，依八十八年台灣省平均餘命表所載，女性之平均餘命為七十七點八一
      歲計算，原告乙○○尚有餘命三十六點八一歲，若蔡昆奇未死亡，原告乙○○
      應有三十六點八一年可受扶養，以原告所主張之扶養費每年七萬二千元為計算
      基準，並依霍夫曼式扣除期前利息後，原告乙○○之扶養費損失額原為一百五
      十二萬六千八百八十五元【其計算式為：年別5%複式霍夫曼計算法（第一年不
      扣除中間利息），[72000*20.0000000（此為應受扶養36年之霍夫曼係數）+72
      000*0.81*（21.00000000-00.0000000）]=0000000（小數點以下四捨五入）】
      。又原告乙○○除蔡昆奇外，尚有次子蔡宗霖為扶養義務人，另有配偶即原告
      丁○○，此有戶籍謄本可憑，是蔡昆奇所應分擔之原告乙○○扶養費為三分之
      一，則原告乙○○可請求之扶養費損害應為五十萬八千九百六十二元（元以下
      四捨五入）。
（三）精神慰藉金部分：查被害人蔡昆奇因遭被告不法侵害而死亡，原告遭受喪子之
      痛，精神上自感莫大痛苦，伊等請求非財產損害賠償，洵屬有據。查原告丁○○現有工作，月入約三萬元，與原告乙○○係夫妻，原告乙○○無工作，名下
      有土地一筆、房屋一棟。被告丙○○國中畢業，目前無工作，名下有土地二筆
      及房屋一棟，被告甲○○無工作及所得收入，名下有八十七年出廠之自小客車
      一輛等情，此有本院依職權調閱兩造之所得稅申報資料及財產狀況資料在卷可
      稽。綜此，本院審酌兩造之上開身分、地位、經濟能力、家庭狀況，及原告因
      被告不法侵害致蔡昆奇死亡所受之精神上之痛苦等一切情狀，認原告各請求精
      神慰藉金三百萬元，尚屬過高，認以各七十萬元為原告慰藉金之標準始為相當
      。
六、依上論計，原告請求之金額中，原告丁○○得請求之金額為：殯葬費二十三萬六
    千九百五十元，精神慰藉金七十萬元，扶養費三十三萬四千零九十六元，合計一
    百二十七萬一千零四十六元；原告乙○○得請求之金額為：精神慰藉金七十萬元
    ，扶養費五十萬八千九百六十二元，合計一百二十萬八千九百六十二元。惟被害
    人蔡昆奇死亡後，原告已領受強制汽車責任保險所給付之保險費一百四十萬元，
    此為兩造所不爭，而依強制汽車責任保險法第三十條之規定，保險人所給付之保
    險金視為加害人或被保險人損害賠償金額之一部分，是該部分應自上揭所得請求
    之金額中予以扣除，原告二人分別為蔡昆奇之繼承人，其應繼分各為二分之一，
    則原告所領受之一百四十萬元中，應各扣除七十萬元，則原告丁○○得請求五十
    七萬一千零四十六元；原告乙○○應得請求五十萬八千九百六十二元。從而，原
    告依侵權行為之法律關係，請求被告連帶賠償原告丁○○五十七萬一千零四十六
    元、原告乙○○五十萬八千九百六十二元，及均自起訴狀繕本送達翌日即九十年
    四月二十五日起至清償日止按週年利率百分之五計算之法定遲延利息，即無不合
    ，應予准許，至超過上開部分之請求，於法不合，不應准許。
七、假執行之宣告：
    原告陳明願供擔保，聲請宣告假執行，就勝訴部分核無不合，爰酌定相當擔保金
    額准許之。就其敗訴部分其假執行之聲請已失所依附，應併予駁回。
八、結論：本件原告之訴，為一部有理由，一部無理由，並依民事訴訟法第三百八十
    五條第一項前段、第七十九條但書、第八十五條第二項、第八十五條第一項前段
    、第三百九十條第二項，判決如主文。
中      華      民      國    九十      年      十      月    三十一    日
                                    臺灣臺南地方法院民事第二庭
~B法      官  童來好
右為正本係照原本作成
如對本判決上訴，須於判決送達後廿日內向本院提出上訴狀
中      華      民      國    九十      年      十      月    三十一    日
~B法院書記官  林木村


司法院資訊處製作；財團法人民間司法改革基金會備份。
